臺灣嘉義地方法院民事裁定
111年度輔宣字第30號
聲  請  人  江阿聰  

相  對  人  江信和  

上列當事人間請求輔助宣告事件，本院裁定如下：
    主  文
宣告江信和（男、民國00年0月00日生、身分證統一編號：Z0000
00000號）為受輔助宣告之人。
選定江阿聰（男、民國00年0月00日生、身分證統一編號：Z0000
00000號）為受輔助宣告人江信和之輔助人。
受輔助宣告之人江信和為如附表所示之行為，均應經輔助人同意
。
聲請程序費用新台幣1,000元由受輔助宣告之人江信和負擔。
    理  由
一、聲請意旨略以：聲請人為相對人之父親，相對人因自閉症、
    智力不足，無法判斷事情對錯，為避免相對人受到欺騙，依
    民法第15條之1、第1113條之1及家事事件法第177條規定，
    請求裁定相對人為受輔助宣告之人，並選定江阿聰為輔助人
    等語。
二、按對於因精神障礙或其他心智缺陷，致其為意思表示或受意
    思表示，或辨識其意思表示效果之能力，顯有不足者，法院
    得因本人、配偶、四親等內之親屬、最近一年有同居事實之
    其他親屬、檢察官、主管機關或社會福利機構之聲請，為輔
    助之宣告，民法第15條之1第1項定有明文。次按，受輔助宣
    告之人，應置輔助人。法院選定輔助人時，應依受輔助宣告
    之人之最佳利益，優先考量受輔助宣告之人之意見，審酌一
    切情狀，並注意下列事項：㈠受輔助宣告之人之身心狀態與
    生活及財產狀況。㈡受輔助宣告之人與其配偶、子女或其他
    共同生活之人間之情感狀況。㈢輔助人之職業、經歷、意見
    及其與受輔助宣告之人之利害關係。㈣法人為輔助人時，其
    事業之種類與內容，法人及其代表人與受輔助宣告之人之利
    害關係，民法第1113條之1第1項、同條第2項準用第1111條
    之1亦分別規範甚明。
三、經查，聲請人主張之事實，業據提出身心障礙證明、戶籍謄
    本為證。並經本院審驗相對人之精神及心智狀況，於戴德森
    醫療財團法人嘉義基督教醫院精神科醫師趙星豪醫師前訊問
    相對人：相對人對於姓名、年齡、現在何處等問題可以正確
    回答，有勘驗筆錄可參。參酌趙星豪醫師所為之精神鑑定結
    論略以：相對人認知功能自幼即較一般人為弱，曾於嘉義基
    督教醫院精神科診斷為過動症併情緒障礙，但未持續接受治
    療，高職畢業後尚能從事簡單工作，日常生活亦能自理。在
    鑑定時相對人意識清醒，態度合作，但情緒顯低弱，表達能
    力不佳。相對人之智力測驗結果顯示總智商66分，達到輕度
    智能不足之程度，整體認知功能已有障礙，相對人對抽象概
    念的理解能力不佳，複雜社會事務無法獨立判斷宜在他人監
    督協助下進行。根據相對人病史及鑑定當時之發現，相對人
    因其他心智缺陷，致其為意思表示或受意思表示，或辨識其
    意思表示效果之能力，顯有不足，建議為輔助宣告等情，此
    亦有精神鑑定報告書1份可為參考。基上足認相對人確因其
    他心智缺陷，致其為意思表示或受意思表示，或辨識其意思
    表示效果之能力，均顯有不足等情為真，故本件聲請為有理
    由，爰依上揭規定，宣告相對人為受輔助宣告之人。　　
四、本件相對人既經為輔助之宣告，應依上開規定，為其選定輔
    助人。本院審酌相對人未婚，最近親屬即為父親江阿聰即聲
    請人，與母親何彩雲二人。考量江阿聰為相對人之至親，彼
    此間應具有一定之信賴感及依附感，且相對人之母親也同意
    由江阿聰擔任相對人之輔助人，相對人本人在鑑定時也表示
    同意由江阿聰擔任其輔助人，此有勘驗筆錄、戶籍謄本及親
    屬同意書在卷可稽，堪信由江阿聰擔任相對人之輔助人，應
    符合相對人之最佳利益。依上開規定，選定江阿聰為相對人
    之輔助人，以保護受輔助宣告之人。又受輔助宣告之人法無
    明文需為其選任會同開具財產清冊之人（僅受監護宣告時有
    選任會同開具財產清冊之人之必要），故本案情形無庸選任
    會同開具財產清冊之人，附此敘明。
五、受輔助宣告之人為如附表所示之行為，均應經輔助人同意：
㈠、依民法第15條之2條文內容可知，受輔助宣告之人並未喪失行
    為能力，且依法並未完全剝奪其財產處分權，惟為保護其權
    益，於其為重要之法律行為時，應經輔助人同意，是民法第
    15條之2第1項列舉第1款至第6款之行為，應經輔助人之同意
    ，且為免此上揭列舉之法律行為有掛一漏萬之虞，故於同項
    第7款授權法院得依聲請人或輔助人之聲請，視個案情況，
    指定受輔助宣告人為上揭6款以外之特定行為，亦須經輔助
    人同意，以保護受輔助宣告人之權益。
㈡、聲請人於鑑定時表示，因相對人智能不足，什麼事情又都不
    說，現在疑似已經犯法等語。依前揭鑑定內容可知相對人年
    輕、可以為簡單應答，但因智能不足對困難問題實已難回覆
    ，理解及判斷能力均較一般人為弱，確已影響其財務判斷能
    力。本院審酌相對人之生活需要情形、理解程度、過往消費
    情形、年齡等情，爰裁定增列如附表所示行為之事項，均須
    經輔助人同意，以保護相對人權利。
六、依家事事件法第177條第2項、第164條第2項，裁定如主文。
中　　華　　民　　國　　111 　年　　9 　　月　　6 　　日
                  家事法庭    法　官  洪嘉蘭           
以上正本係照原本作成。
如對本裁定抗告，須於裁定送達後10日之不變期間內，向本院提
出抗告狀，並繳納抗告費新臺幣1,000元。
中　　華　　民　　國　　111 　年　　9 　　月　　6 　　日
                              書記官　林玫熹   
附表：受輔助宣告人為下列法律行為時，應經輔助人之同意
1 為獨資、合夥營業或為法人之負責人。 2 為消費借貸（借款）、消費寄託（存款）、保證、贈與或信託。 3 為訴訟行為。 4 為和解、調解、調處或簽訂仲裁契約。 5 為不動產、船舶、航空器、汽車或其他重要財產之處分、設定負擔、買賣、租賃或借貸。 6 為遺產分割、遺贈、拋棄繼承權或其他相關權利。 7 為票據行為。 8 除現有門號外，再申辦手機、行動電話門號時，應經輔助人同意始為有效。 9 保險契約之解約、聲請理賠等事宜。 10 申辦信用卡時，應經輔助人同意始為有效。